【裁判字號】    89,訴,162
【裁判日期】    890214
【裁判案由】    偽造文書等
【裁判全文】
臺灣高雄地方法院刑事判決                          八十九年度訴字第一六二號
    公  訴  人  臺灣高雄地方法院檢察署檢察官
    被      告  丁○○○
右列被告因偽造文書等案件，經檢察官提起公訴（八十八年度偵字第一０六七四號）
，本院判決如左：
    主    文
丁○○○連續意圖為自己不法之所有，以詐術使人將本人之物交付，處有期徒刑壹年
，緩刑肆年。
    事    實
一、丁○○○於民國（下同）八十六年一月二十日，在其高雄縣鳳山市○○○路一二
    九號召集每會會金新台幣（下同）一萬元，每月二十日晚上八時開標，底標為一
    千元起，採內標制，每逢四、八、十二月之五日加會，會首、會員合計三十二位
    之互助會，期間至八十八年一月二十日止。嗣因其資金週轉不靈之緣故，竟基於
    意圖為自己不法之所有之概括犯意，於八十七年間利用其所召開上開互助會開標
    之機會，連續在上開住處，在標單上自行填寫金額，冒充會員投標之標單，參與
    競標，並均以最高金額得標後，分向活會會員甲○○（參加二會）、戊○○（參
    加二會）、丙○○○（參加一會）、辛○○（參加一會）、乙○○○（參加一會
    ）、庚○○（參加一會）、己○○○（參加一會），及其他活會會員佯稱係由不
    同之會員得標，致未得標之活會會員陷於錯誤而交付會款予丁○○○，先後共冒
    標甲○○一會、戊○○一會、辛○○一會、乙○○○一會、庚○○一會等五會，
    且將甲○○、己○○○二人所標得之會款不予全數給付（積欠甲○○二十五萬餘
    元；積欠己○○○約五萬元）。嗣於八十八年一月二十日最後一次開標後，會員
    甲○○、戊○○、丙○○○、辛○○、葉黃香、乙○○○、己○○○等人始發現
    仍有甲○○一會、戊○○一會、辛○○一會、乙○○○一會、庚○○一會等五會
    係屬活會，甲○○（因林郭陽積欠約二十五萬元，故後二會未付會款）、戊○○
    、丙○○○、辛○○、葉黃香、乙○○○、己○○○（因林郭陽積欠約五萬元，
    故後四會未付會款）等人始知受騙，總計丁○○○詐得約一百二十餘萬元。
二、案經甲○○、戊○○、丙○○○、辛○○、庚○○、乙○○○、己○○○訴由臺
    灣高雄地方法院檢察署檢察官移送併案審理。
    理    由
一、右揭事實，業據被告丁○○○於偵查及本院審理時坦承不諱，核與告訴人甲○○
    、戊○○、丙○○○、辛○○、庚○○、乙○○○、己○○○等於偵查時所指述
    之情節相符，復有互助會單一紙在卷可稽。事證明確，被告詐欺犯行堪以認定
二、被告丁○○○連續在會單上填寫金額冒標會款，並向上開活會會員收取會款，核
    其所為係犯刑法第三百三十九條第一項之詐欺取財罪。被告先後多次詐欺取財犯
    行，時間緊接，犯罪構成要件相同，顯係基於概括之犯意反覆為之，為連續犯，
    依刑法第五十六條以一罪論。被告就同一次之詐欺行為，同時向多數活會會員詐
    欺會款，係以一行為觸犯數個相同之詐欺罪名，為同種想像競合犯，依刑法第五
    十五條之規定，以一罪論。爰審酌被告先後冒標會款計七次，其冒標金額共達約
    一百二十餘萬元，受害之會員達九人次，嚴重危害經濟秩序及受害會員之生計，
    惟念其犯後坦承犯行並表悔悟，事後復積極與被害人達成民事和解，有其所提出
    之民事和解書附卷可查等一切情狀，量處如主文之刑，以示懲儆。查被告前未曾
    受有期徒刑以上刑之宣告，此有臺灣高雄地方法院檢察署刑案資料查註紀錄表在
    卷可按，其因一時貪念，致觸犯本案犯行，事後並積極與被害人等達成和解，經
    此刑之教訓，自當知所警惕，而無再犯之虞，本院綜核各情，認前開對其刑之宣
    告，以暫不執行為適當，爰併宣告緩刑四年，以啟自新。
三、公訴意旨另以：被告丁○○○就前開互助會，於該互助會期間，未經互助會員甲○○、戊○○、辛○○、乙○○○、庚○○等人之同意，連續於標單上偽造該等
    會員之姓名，冒標詐得會款花用（甲○○一會、戊○○一會、辛○○一會、乙○○○一會、庚○○一會，共計五會），因認被告丁○○○除涉有前開刑法第三百
    三十九條之詐欺罪嫌外，另犯刑法第二百十六條、第二百十條之行使偽造私文書
    罪云云。按犯罪事實應依證據認定之，無證據不得推定其犯罪事實，又不能證明
    被告犯罪或其行為不罰者，應諭知無罪之判決，刑事訴訟法第一百五十四條及第
    三百零一條第一項分別定有明文。訊據被告丁○○○堅決否認有何行使偽造文書
    罪犯行，辯稱：我被人倒會，所以才標我的會，用他人的名義，有寫標單，標單
    上只寫金額，沒寫名字等語。經查，本件被告於偵查時係供述：「（有無寫標單
    ？）只是跟會員說誰標到。」等語（偵查卷第十八頁背面），嗣於本院審理雖供
    述：「有寫標單，標單上只寫金額，沒寫名字。」等語，參與被告於偵查時經檢
    察官訊問後，均無法自行簽名，而以蓋指印代替，此觀之訊問筆錄自明，且被告
    亦自承伊不識字，而卷附之互助會會單係他人所代寫；矧，告訴人戊○○於本院
    審理時亦指訴：「標單上都只寫金額而已，．．他每次來就只說寫多少，沒說何
    人寫。」等語。如是，顯見被告丁○○○僅係在標單填寫欲標取之金額外，並無
    偽簽會員姓名於標單上。何況，告訴人亦始終未提出偽簽有會員姓名之標單供本
    院調查及扣案足資證明被告有冒簽會員姓名。是以，尚難僅憑被告丁○○○有冒
    標之行為，遽據以認定被告有行使偽造文書之行為。此外復查無其他積極證據足
    證明被告有偽造文書之犯行，原應為無罪之諭知，惟公訴意旨認此部分與前開有
    罪部分有方法結果牽連犯之裁判上一罪關係，爰不另為無罪之諭知，附此敘明。
四、又公訴意旨，認被告除行使偽造文書之犯行外，另犯有偽造印章之行為云云。惟
    查，告訴人等人及被告於提出告訴及偵查中，始終並未提及偽造印章之行為，況
    且被告雖有冒標之行為，然其僅係在標單上書寫金額而已，並未書寫會員之名字
    之情，有如前述，是以此部分不能證明被告犯罪，此外復查無其他積極證據足資
    證明被告有偽造印章之犯行，原應為無罪之諭知，惟公訴意旨認此部分與前開有
    罪部分有吸收犯之裁判上一罪關係，爰不另為無罪之諭知，附予敘明。
據上論斷，應依刑事訴訟法第二百九十九條第一項前段，刑法第五十六條、第三百三
十九條第一項、第七十四條第一款，罰金罰鍰提高標準條例第一條前段，判決如主文
。
中      華      民      國    八十九    年      二      月     十四     日
                                  臺灣高雄地方法院刑事庭
                                      法  官  顏  世  傑
右正本證明與原本無異。
如不服本判決，應於判決送達後十日內，向本院提出上訴狀。
                                      書記官  呂  怜  勳
中      華      民      國    八十九    年      二      月     十五     日
附錄本判決論罪之法條：
刑法第三百三十九條第一項：
  意圖為自己或他人不法之所有，以詐術使人將本人或第三人之物交付者，處五年以
  下有期徒刑、拘役或科或併科一千元以下罰金。


司法院資訊處製作；財團法人民間司法改革基金會備份。
